【裁判字號】    99,台上,1535
【裁判日期】    990819
【裁判案由】    請求給付薪資
【裁判全文】
最高法院民事判決            九十九年度台上字第一五三五號
上  訴  人  榮民工程股份有限公司
法定代理人  乙○○
訴訟代理人  劉志鵬律師
            陳文靜律師
被 上訴 人  甲○○
訴訟代理人  王瀅雅律師
上列當事人間請求給付薪資事件，上訴人對於中華民國九十九年
三月三十日台灣高等法院第二審判決（九十七年度勞上字第八一
號），提起上訴，本院判決如下：
    主  文
原判決廢棄，發回台灣高等法院。
    理  由
本件被上訴人主張：上訴人原為行政院國軍退除役官兵輔導委員
會（下稱退輔會）所屬事業機構，於民國八十七年七月一日改制
為股份有限公司後，仍屬國營事業。伊係上訴人改制前，依派用
人員派用條例進用，於台北地下鐵路施工處（下稱地鐵施工處）
擔任薦派第七職等組員職務，並於九十三年四月一日上訴人實施
人事薪資新制後，為退撫資遣權益，仍保留公務員身分。嗣上訴
人於九十三年六月十四日所為資遣伊，並於同年月三十日生效之
「榮工人字第0930010644號」令（下稱系爭人事令），並不合法
，兩造間之勞雇關係仍然存在，上訴人應給付伊按月以新台幣（
下同）五萬七千三百零一元計算，九十三年七月一日至九十六年
十月三十一日期間之薪資二百二十九萬二千零四十元。爰依兩造
間之勞雇關係，求為命上訴人如數給付，及自起訴狀繕本送達翌
日起加付法定遲延利息之判決等語。
上訴人則以：伊係依主管機關退輔會核定之「配合移轉民營第五
梯次專案裁減人員作業規定」、「配合移轉民營第五梯次專案裁
減人員實施程序」相關規定，辦理被上訴人之資遣，並無不合。
退輔會於九十三年四月二十九日以輔人字第0930004077號函核定
之人事權責劃分表（下稱權責劃分表）已將任免、遷調員工之權
責授權予伊，伊可逕行核定，退輔會僅須備查，故兩造間勞雇關
係之終止，無庸經退輔會核准，即生效力。縱被上訴人之資遣案
應經退輔會核定，伊既已將該案報請退輔會核定，經退輔會於九
十三年九月六日以輔人字第0930008928號函（下稱退輔會核定系
爭資遣函）予以核定，亦應認本件資遣案之程序瑕疵業已補正等
語，資為抗辯。
原審維持第一審所為被上訴人勝訴之判決，駁回上訴人之上訴，
無非以：上訴人原為退輔會所屬事業機構，於八十七年七月一日
改制為股份有限公司後，仍屬國營事業。被上訴人係上訴人改制
前，依派用人員派用條例進用，在地鐵施工處擔任薦派第七職等
組員，於上訴人九十三年四月一日實施新人事薪資制度後，就退
撫資遣權益，仍保留公務員身分。上訴人為緊縮業務精簡人員以
利移轉民營，於九十三年六月十四日以系爭人事令資遣被上訴人
，斯時被上訴人之工資為每月五萬七千三百零一元等情，為兩造
不爭之事實。查上訴人發布系爭人事令時，已改制為公司，被上
訴人係為上訴人提供勞務並受領工資之勞工，堪認當時兩造間具
有勞雇關係；依勞動基準法（下稱勞基法）第三條第三項前段規
定，兩造間之勞雇關係有勞基法之適用。而被上訴人係公務員兼
具勞工身分，已經銓敘部核定同意得於民營化前繼續參加公教人
員保險、退撫基金及依退休辦法辦理退休。依勞基法第八十四條
「公務員兼具勞工身分者，其有關任（派）免、薪資、獎懲、退
休、撫卹及保險（含職業災害）等事項，應適用公務員法令之規
定。但其他所定勞動條件優於本法規定者，從其規定」及公務人
員任用法第二十九條第一項「各機關公務人員，具有左列情形之
一者，得由機關長官考核，報經上級主管機關核准，予以資遣…
…」等規定，除非被上訴人切結放棄參加公保、退撫基金，改參
加勞工保險及改依勞基法辦理，否則其資遣案，應由上訴人先報
請其主管機關退輔會核准，由退輔會予以資遣，始屬合法，無由
上訴人逕行發布人事令資遣之餘地。權責劃分表二員額編制及用
人欄(一)任免、遷調5.就分類職員之派免、遷調事項固記載由上訴
人公司核定，由退輔會備查。然同表六退休、資遺、撫卹事項(二)
以公務人員法令辦理退休、資遺、撫卹之人員，則係由上訴人擬
報，退輔會核轉（定），與(三)以勞基法辦理退休、資遣、撫卹之
人員係由上訴人逕行核定有別；參以退輔會九十八年九月十四日
輔人字第0980008211號函所示：「二、查資遣案有關任職年資及
資遣給與經權責機關核定後，得以人事命令發布，據送銓審機關
辦理卸職動態並副知相關單位辦理離職等作業。爰就該資遣人事
命令之發布而言，應涵攝於本會與榮工公司人事權責劃分表第二
項『員額編制及用人』第一小項『任免、遷調』及第五款『分類
職員之派免、遷調』項下所定權責區分規定。三、……而『以公
務人員法令辦理資遣』係本會基於監督之立場，就附屬機構陳報
之資遣案件，採取對當事人資遣事由、年資、基數及給與數額等
條件內容所作之實質審定過程」等旨，足認以公務人員法令辦理
資遣人員之資遣事由，須由退輔會作「實質」審定後，方得核定
，顯與單純備查性質有異。上訴人辯稱退輔會已將其所屬兼具公
務員身分勞工之資遣權責授權予上訴人，難予採信。是上訴人逕
以系爭人事令資遣被上訴人，尚非合法。上訴人以系爭人事命令
資遣被上訴人，既非合法，即屬無效，無從以退輔會核定系爭資
遣函補正。況退輔會核定系爭資遣函僅係就被上訴人資遣生效後
應核發之資遣費，予以核定，並未就被上訴人資遣之事由，作「
實質」審查後予以核定，是上訴人抗辯本件資遣案之程序瑕疵業
經補正云云，亦無足採。故兩造間勞雇關係仍然存在，被上訴人
請求上訴人給付薪資二百二十九萬二千零四十元本息，即非無據
等詞，為其判斷之基礎。
查被上訴人係公務員兼具勞工身分，其資遣案，應由上訴人先報
請其主管機關退輔會核准，由退輔會予以資遣，為原判決確認之
事實。果爾，倘退輔會依上訴人之陳報，核定被上訴人之資遣案
，該核定表示是否不屬對於被上訴人之資遣命令（處分），而不
生資遣被上訴人之效力？並非無疑。依退輔會九十八年九月十四
日前述函就權責劃分表上「二員額編制及用人(一)任免、遷調5.分
類職員之派免、遷調由公司（按即上訴人）核定，退輔會備查」
、「六退休、資遺、撫卹(二)以公務人員法令辦理退休、資遣、撫
卹之人員由公司擬報，退輔會核轉（定）」適用疑義所為「二、
查資遣案有關任職年資及資遣給與經權責機關核定後，得以人事
命令發布，據送銓審機關辦理卸職動態並副知相關單位辦理離職
等作業。爰就該資遣人事命令之發布而言，應涵攝於本會與榮工
公司人事權責劃分表第二項『員額編制及用人』第一小項『任免
、遷調』及第五款『分類職員之派免、遷調』項下所定權責區分
規定。三、……而『以公務人員法令辦理資遺』係本會基於監督
之立場，就附屬機構陳報之資遣案件，採取對當事人資遣事由、
年資、基數及給與數額等條件內容所作之實質審定過程」等釋示
意旨，及退輔會核定系爭資遣函明載：依上訴人九十三年八月十
九日榮工人字第○九三○○一五一一○號函辦理，核定被上訴人
資遣案適用法條、最後服務機關及職稱、資遣等級、生效日期、
年資等項，則上訴人主張退輔會因其陳報核定系爭資遣函，經其
轉地鐵施工處通知被上訴人，已生合法資遣效力等語（原審卷一
四四至一四八頁），是否全然無據？非無研酌之餘地。乃原審未
調查並說明其得心證之理由，即認退輔會核定系爭資遣函未就被
上訴人資遣事由作「實質」審查核定，並據為上訴人不利之論斷
，不無疏率，有理由不備之違誤。上訴論旨，指摘原判決為不當
，聲明廢棄，非無理由。
據上論結，本件上訴為有理由。依民事訴訟法第四百七十七條第
一項、第四百七十八條第二項，判決如主文。
中    華    民    國  九十九  年    八    月   十九   日
                      最高法院民事第七庭
                          審判長法官  劉  福  聲
                                法官  鄭  玉  山
                                法官  黃  義  豐
                                法官  劉  靜  嫻
                                法官  袁  靜  文
本件正本證明與原本無異
                                      書  記  官
中    華    民    國  九十九  年    九    月    一    日
                                                     Ｍ

司法院資訊處製作；財團法人民間司法改革基金會備份。
